臺灣板橋地方法院刑事判決　　　　　　 95年度交易字第555號
公　訴　人　臺灣板橋地方法院檢察署檢察官
被　　　告　乙○○
上列被告因過失傷害案件，經檢察官提起公訴（95年度偵字第
19597 號），本院判決如下：
    主  文
乙○○無罪。
    理  由
一、公訴意旨略以：被告乙○○係營業大貨車駕駛，職司載運貨
    物事務，為從事業務之人，於民國95年5 月28日上午7 時許
    ，在臺北縣土城市○○路14號前，本應注意在路邊停車時，
    應依車種停放，竟疏未注意，將所駕駛之車牌號碼HR-973號
    營業大貨車停放於上址小客車停車格內。嗣於同日上午8 時
    40 分 許，告訴人甲○○騎乘車號LKW-309 號重型機車，沿
    臺北縣土城市○○路往板橋市方向行駛，行經上址時，撞擊
    前揭大貨車左後方後人車倒地，因而受有硬膜下血腫、右膝
    開放性骨折併感染之傷害。因認被告乙○○涉犯刑法第284
    條第2 項後段之業務過失重傷害罪嫌云云。
二、按犯罪事實應依證據認定之，無證據不得認定犯罪事實；又
　　不能證明被告犯罪應諭知無罪之判決，刑事訴訟法第154 條
    第2 項、第301 條第1 項分別定有明文。又認定犯罪事實應
    憑積極證據，倘積極證據不足以為不利於被告事實之認定時
    ，即應為有利被告之認定，更不必有何有利之證據，最高法
    院30年上字第816 號著有判例。又所謂「積極證據足以為不
    利被告事實之認定」，依據同院76年臺上字第4986號判例意
    旨，係指據為訴訟上證明之全盤證據資料，在客觀上已達於
    通常一般之人均不致於有所懷疑，而得確信被告確曾犯罪之
    程度；若未達到此一程度，而有合理懷疑之存在時，即無從
    為被告有罪之確信。再者，刑法上之過失犯，以行為人對於
    結果之發生應注意並能注意而不注意為成立要件（最高法院
　　26年上字第1754 號判例參照）。
三、公訴人認被告乙○○涉有業務過失重傷害罪嫌，無非以告訴
    人甲○○於警詢時之證述、告訴代理人陳雲龍於偵查中之證
    述、被告乙○○於警詢及偵查中之供述、道路交通事故現場
    圖、道路交通事故調查報告表、照片12幀、臺北縣政府警察
    局舉發違反道路交通管理事件通知單及亞東紀念醫院診斷證
    明書等為其主要論據。訊之被告乙○○固坦承有於前揭時地
    將上開營業大貨車停在自小客車停車格內之事實，惟矢口否
    認有何業務過失傷害之犯行，辯稱：伊雖然是將營業大貨車
    違規停在自小客車停車格內，但該處仍是停車格，伊於案發
    當時並不在車上，是告訴人甲○○自己騎車過來撞伊停在該
    處之上開營業大客車，伊並無過失等語。經查：
  (一)被告為王子汽車貨運行之司機，於95年5 月28日上午7 時許
    ，將王子汽車貨運行所有之車牌號碼HR-973號營業大貨車停
    放在前揭地點小客車之停車格內，嗣告訴人甲○○所騎乘之
    上開機車，沿臺北縣土城市○○路往板橋市方向行經該處時
    ，機車車頭撞擊上開營業大貨車左後方而人車倒地，因而受
    有硬膜下血腫、右膝開放性骨折併感染等傷害，迭據被告於
    警詢及偵審中坦承不諱（見偵查卷第4 頁至第6 頁、第31頁
    ），核與告訴人甲○○於警詢時所述情節相符（見偵查卷第
    7 頁至第9 頁），並有道路交通事故調查報告表、道路交通
    事故現場圖、道路交通事故調查報告表(一)、(二)及亞東紀念醫
    院診斷證明書各1 件暨現場照片12幀附卷可稽，是被告前開
    自白核與事實相符，應堪採信。
  (二)是本件被告是否涉有業務過失傷害罪嫌，應視被告於前揭時
    地將上開營業大貨車停放自小客車停車格內，對於本件車禍
    之發生是否有過失而斷。經查：
    1.按「汽車停車時，應依停車時間、位置、方式及車種，如
      公路主管機關、市區道路主管機關或警察機關有特別規定
      時，應依其規定。」道路交通安全規則第112 條第1 項第
      15款固定有明文。而本件車禍發生地點係在臺北縣土城市
      ○○路14號前，路邊繪有小客車停車格，被告所駕駛之上
      開營業大貨車係靜止停收在該小客車停車格內，已如前述
      ，且該營業大貨車前後共佔用2 格小客車停車格，惟該營
      業大貨車側邊並未逾小客車停車格邊線，亦有上開現場照
      片及道路交通事故現場圖在卷足佐。足徵當時被告所駕駛
      之營業大貨車係完全停放於上開小客車停車格內，雖有違
      反上開道路交通安全規則，然並未佔用到車道，自無影響
      到告訴人之路權。
    2.又前揭車禍事故後告訴人所騎乘之機車車頭陷入被告之營
      業大貨車左後車尾，亦有上開現場照片可憑，足見告訴人
      甲○○所騎乘之機車係正面撞擊被告上開營業大貨車之左
      後車尾無訛。而前揭車禍事故發生時，雖係雨天、路面濕
      潤，惟當時係日間自然光線，且為直路、無缺陷、無障礙
      物、視距良好之市區○○道路，已據前開道路交通事故調
      查報告表記載甚明，並有上開照片可參，另被告所駕駛之
      上開營業大貨車係靜止停放於前揭地點，亦已如前述，是
      告訴人甲○○如稍加注意，應可在適當之距離前看見停放
      於前方路旁之營業大貨車。再參以告訴人甲○○於警詢時
      所述：「肇事當時我沿中山路從板橋方向直行，平時沒有
      停大貨車，因為好奇向前查看，不小心碰撞該車後車尾倒
      地受傷送醫院」、「當時行車速約60-70 公里」等語（見
      偵查卷第8 頁），可徵係告訴人甲○○騎乘機車超速行駛
      ，疏未注意車前狀況，而撞擊被告停放在該處之上開營業
      大貨車，況告訴人甲○○於騎乘上開機車前有飲酒一節，
      亦據其於警詢中陳稱：「於當日5 時許與同事約7 至8 人
      喝酒，有喝啤酒約喝2 杯。喝至7 時結束」等語甚明，而
      其於肇事後於95年5 月28日上午9 時59分許，經警測得其
      呼氣酒精濃度為每公升0.22毫克之情，亦有該酒精測定紀
      錄表1 紙附卷可稽，按因人體之代謝作用，血液中酒精濃
      度每小時下降約10至19mg／dl，此經法務部法醫研究所於
      90年2 月1 日以法醫所90清字第0150號函釋明在案，依此
      回推，告訴人甲○○騎車肇事時之呼氣酒精濃度應已超過
      標準，應堪認定。
    3.綜上所述，本件車禍之發生，顯係因告訴人甲○○騎乘機
      車，酒精濃度超過規定標準，違規駕車且超速行駛，又疏
      未注意車前狀況，追撞前方停放之上開營業大貨車所致，
      被告既已將上開營業大貨車緊靠路旁停放，未逾該停車格
      線，且該停放地點係小客車停車格，並非禁止停車之處所
      ，所餘路面應仍相當寬廣，當時雖係雨天、路面濕潤，然
      當時係日間自然光線，且該處為直路、無缺陷、無障礙物
      、視距良好之市區○○道路，則被告前揭停車行為難謂有
      何疏失，本件交通事故經本院送請台灣省台北縣區車輛行
      車事故鑑定委員會鑑定結果，認為：「甲○○駕駛普通重
      型機車，酒精濃度超過規定標準，違規駕車且超速行駛，
      未注意車前狀況，追撞前方停放之車輛，為肇事原因。乙
      ○○駕駛營業大貨車，無肇事因素；然大型車停放小型車
      停車格有違規定」等語，有該鑑定委員會96年8 月16日北
      縣鑑字第0965180768號函所附之北縣鑑字第960768號鑑定
      意見書1 紙附卷可稽，顯亦與本院採相同見解，公訴人所
      指證據尚難為不利被告之認定，此外，復查無其他積極證
      據足資證明被告確有公訴人指訴之業務過失重傷害犯行，
      應屬不能證明被告犯罪，揆諸首揭說明，自應為被告無罪
      之諭知。
據上論斷，應依刑事訴訟法第301 條第1項，判決如主文。
本件經檢察官顏世翠到庭執行職務。
中　　華　　民　　國　　96　　年　　9 　　月　　28　　日
                  刑事第十三庭  審判長法　官  李麗珠
                                      法  官  朱嘉川
                                      法  官  許映鈞
上列正本證明與原本無異。
如不服本判決，應於送達後十日內敘明上訴理由，向本院提出上
訴狀
                                      書記官  林政良
中　　華　　民　　國　　96　　年　　9 　　月　　28　　日
